臺灣桃園地方法院民事裁定
110年度監宣字第989號
聲  請  人  羅金添  

相  對  人  盧春蘭  
關  係  人  羅文生  
上列聲請人聲請監護宣告事件，本院裁定如下：
    主  文
宣告盧春蘭（女，民國00年0月0日生，身分證統一編號：Z00000
0000號）為受監護宣告人。
選定羅金添（女，民國00年0月00日生，身分證統一編號：Z0000
00000號）為受監護宣告人盧春蘭之監護人。
指定羅文生（男，民國00年00月00日生，身分證統一編號：Z000
000000號）為會同開具財產清冊之人。
程序費用由受監護宣告之人盧春蘭負擔。
    理  由
一、聲請意旨略以：聲請人羅金添係相對人盧春蘭之配偶，關係
    人羅文生為相對人之長子。相對人因失智症，雖經家人送醫
    治療均不見起色，相對人目前已不能處理自己生活事務，且
    精神狀況達不能為意思表示或受意思表示，或不能辨識其意
    思表示之效果，已達受監護宣告之程度，爰依民法第14條第
    1項、第1110條、家事事件法第164條之規定，請求裁定相對
    人為受監護宣告人，並選定聲請人為相對人之監護人，及指
    定關係人為會同開具財產清冊之人等語。
二、按對於因精神障礙或其他心智缺陷，致不能為意思表示或受
    意思表示，或不能辨識其意思表示之效果者，法院得因本人
    、配偶、四親等內之親屬、最近一年有同居事實之其他親屬
    、檢察官、主管機關或社會福利機構之聲請，為監護之宣告
    ，民法第14條第1項定有明文。次按受監護宣告之人應置監
    護人；法院為監護之宣告時，應依職權就配偶、四親等內之
    親屬、最近一年有同居事實之其他親屬、主管機關、社會福
    利機構或其他適當之人選定一人或數人為監護人，並同時指
    定會同開具財產清冊之人；法院為前項選定及指定前，得命
    主管機關或社會福利機構進行訪視，提出調查報告及建議；
    監護之聲請人或利害關係人亦得提出相關資料或證據，供法
    院斟酌，同法第1110條、第1111條亦有明文規定。復按法院
    選定監護人時，應依受監護宣告之人之最佳利益，優先考量
    受監護宣告之人之意見，審酌一切情狀，並注意下列事項：
    ㈠受監護宣告之人之身心狀態與生活及財產狀況。㈡受監護宣
    告之人與其配偶、子女或其他共同生活之人間之情感狀況。
    ㈢監護人之職業、經歷、意見及其與受監護宣告之人之利害
    關係。㈣法人為監護人時，其事業之種類與內容，法人及其
    代表人與受監護宣告之人之利害關係，同法第1111條之1亦
    規定甚明。
三、經查，聲請人主張之上開事實，業據提出與其所述相符之兩
    造戶籍謄本、中華民國身心障礙證明、親屬團體會議推定監
    護人、會同開具財產清冊之人說明書、親屬系統表、委託（
    同意）書等件為證。嗣經本院前往聯新國際醫院勘驗相對人
    之精神狀況，並於鑑定人陳修弘醫師面前點呼相對人年籍等
    資料，相對人坐輪椅，對點呼無反應等情；另據聲請人表示
    ：相對人59歲時罹患阿茲海默氏症，從4年前開始有失語症
    ，不再與家人有口頭溝通，平常均由其與其女在照顧，為處
    理相對人名下不動產以支付相對人生活開銷，故為本件聲請
    等語，此有本院民國111年3月30日訊問筆錄可參。復經鑑定
    人陳修弘醫師對相對人實施精神鑑定後，其鑑定結果略以：
    ㈠家庭狀況及疾病史：個案與案夫育有3女1子，目前生活完
    全無法自理，均需要他人協助。個案約5年前出現明顯失語
    症狀（話量變得很少，頂多使用單詞）。目前無口語表達及
    理解能力，聽到聲音偶爾會轉頭，近4年來均由外籍看護照
    顧， 大小便失禁（包尿布），需他人餵食（吞嚥尚正常）
    ，在家大多閉眼坐著或躺著，未有任何需求表達。個案於98
    年至99年左右因出現容易迷路、忘記日常工作等狀況而至林
    口長庚醫院神經内科就診，診斷為失智症，近5、6年來惡化
    至無法語言之程度，民國104年即領有重度失智症身心障礙
    手冊（F03.91(10))。曾罹患有糖尿病、高血壓。㈡身體檢查
    ：鑑定時脈博數為每分鐘82次，呼吸數為每分鐘18次，身體
    狀況尚稱良好，身體理學檢查無具精神病理意義之特殊發現
    。㈢神經學檢查：無特殊具精神病態意義之異常發現。㈣心理
    衡鑑：MMSE以接受教育程度2至10年及79歲以下之切截分數
    為參考標準(切截分數=24/25)，個案未能有效施測，表示目
    前已有明顯之認知功能障礙存在，且已影響到日常生活功能
    。CDR結果評定為4(深度失智），個案在各領域中皆有重度
    以上受損表現，說話無法理解或沒有反應，無法認得任何人
    ，需人餵食，大小便失禁，大部分時間無法行動。㈤精神狀
    態檢查：個案短髮，體型痩弱，外表明顯病態，坐輪椅，面
    無表情，大多閉眼。身體會持續前後晃動。對於他人詢問，
    有時會轉頭查看，但未有進一步反應。㈥鑑定結果：據病歷
    記載、家屬陳述、鑑定當日訪談及心理衡鑑之綜合判斷，個
    案目前在整體認知功能上呈現顯著的受損，MMSE無法有效施
    測、CDR為4(深度失智），此情況應需要有人全天進行照顧
    與監督，致不能為意思表示或受意思表示，或不能辨識其意
    思表示之效果等語，此有該院111年4月14日聯新醫字第2022
    040027號函所附之精神鑑定報告書1件在卷可稽。是本院審
    酌相對人精神障礙狀態及心智缺陷之程度等情，並參諸上揭
    精神鑑定報告書之意見，認相對人業因失智症之心智缺陷，
    致不能為意思表示或受意思表示，亦不能辨識其意思表示之
    效果，符合受監護宣告之要件，是本件聲請為有理由，應予
    准許，爰依法宣告相對人為受監護宣告之人。
四、本院依職權囑託桃園市社會工作師公會進行訪視，其訪視後
    所提出之訪視內容及建議略以：本案之聲請人為相對人配偶
    ，關係人為相對人長子，相對人目前與聲請人、關係人一家
    四口及照顧相對人之外籍看護同住蘆竹區住所，平時由相對
    人二女及外籍看護一起照顧相對人的日常生活起居、陪同就
    醫及外出活動，由聲請人主責處理相對人事務、負責保管相
    對人存摺與印章及使用相對人領有之國民年金、三節與重陽
    禮金，與聲請人個人工作收入一起支付相對人每月所有開銷
    費用，而關係人願意協助聲請人處理相對人事務。訪視現場
    ，聲請人口頭表示，相對人父母、相對人大姊及二哥皆已往
    生，而相對人大哥盧朝周、相對人三哥盧朝順、相對人二姊
    盧竹妹及相對人三姊盧雪妹皆知悉本案之聲請；相對人長女
    羅琇鳳、相對人長女婿王正光、相對人三女羅琇珍、相對人
    三女婿袁明輝及關係人配偶粟盈璇皆有簽名表示同意本案之
    聲請，聲請人也已告知現居澳洲之相對人次女羅琇玉有關本
    案之聲請。經訪視，聲請人具擔任本案監護（辅助）人意願
    ，關係人具擔任本案會同開具財產清冊之人意願。綜合評估
    ，相對人的受照顧狀況、聲請人及關係人的陳述，未見明顯
    不適任之消極原因，惟建請鈞院以相對人最佳利益為考量，
    參酌相關事證後予以綜合裁量之等語，此有該公會111年3月
    4日桃林字第111193號函所附桃園市政府社會工作科監護（
    輔助）宣告調查訪視報告在卷可稽。本院審酌聲請人為相對
    人之配偶，現主責相對人之個人事務並保管其證件，且有意
    願擔任監護人，又無不適或不宜擔任監護人之積極、消極原
    因，堪認如由聲請人為相對人之監護人，應能符合相對人之
    最佳利益，爰依法選定聲請人為相對人之監護人。又經本院
    選定之監護人即聲請人，自應依民法第1112條規定，負責照
    顧及養護相對人之身體及妥善為財產管理之職務，附此敘明
    。
五、關於指定會同開具財產清冊之人部分，聲請人聲請指定關係
    人為會同開具財產清冊之人，本院參考上開訪視報告，並審
    酌關係人為相對人之長子，願意協助聲請人處理相對人事務
    ，並願意擔任會同開具財產清冊之人，認由關係人擔任會同
    開具財產清冊之人，亦無不當，爰依前揭規定，指定關係人
    為會同開具財產清冊之人。又依民法第1113條準用同法第10
    99條及第1099條之1之規定，於監護開始時，監護人即聲請
    人對於相對人之財產，應會同關係人於2個月內開具財產清
    冊並陳報法院，監護人於財產清冊開具完成並陳報法院前，
    對於相對人之財產，僅得為管理上必要之行為，併此敘明。
六、依家事事件法第164 條第2 項，裁定如主文。
中　　華　　民　　國　　111 　年　　4 　　月　　20　　日
                   家事法庭     法  官　姚重珍
以上正本係照原本作成。
如對本裁定抗告須於裁定送達後10日內向本院提出抗告狀，並繳
納抗告費新臺幣1,000元。
中　　華　　民　　國　　111 　年　　4 　　月　　20　　日
                                書記官　王小萍